【裁判字號】    95,台上,246
【裁判日期】    950112
【裁判案由】    違反毒品危害防制條例
【裁判全文】
最高法院刑事判決              九十五年度台上字第二四六號
    上  訴  人  甲○○
                        5 巷.
    選任辯護人  陳大俊律師
                張居德律師
上列上訴人因違反毒品危害防制條例案件，不服台灣高等法院台
中分院中華民國九十四年十一月二十二日第二審判決（九十四年
度上訴字第二一一五號，起訴案號：台灣彰化地方法院檢察署九
十四年度偵字第三二六二號、第三七三一號、第四四五一號），
提起上訴，本院判決如下：
    主  文
原判決撤銷，發回台灣高等法院台中分院。
    理  由
本件原判決認定：上訴人甲○○因在印尼認識綽號「阿財」之不
詳姓名成年男子，獲知「阿財」能取得第三級毒品Ｋ他命（即KE
TAMINE），因其經商失敗，又遭遇火災，經濟陷入困頓，乃萌販
賣第三級毒品Ｋ他命，以求不法利益之犯意，在印尼與「阿財」
約定以新台幣（下同）八百萬元之價格，購買毛重二十公斤之第
三級毒品Ｋ他命，並預先交付二百萬元定金，後於民國九十四年
四月十日十六時，在台中市○○路○○道附近，由一姓名年籍均
不詳之成年男子承「阿財」之囑，將該二十公斤Ｋ他命毒品交付
予上訴人，再由上訴人帶回彰化縣溪湖鎮○○路○段四二五巷五
十六弄十號住宅藏匿，準備以每公斤六十萬元之價格販售牟取不
法利益。惟上開毒品品質欠佳，故雖有買主前來，因屢遭嫌棄而
未成交，上訴人乃於同月二十五日至台中市○○路，先將其中五
公斤Ｋ他命毒品退還予該不詳姓名男子另行處理。復於同月二十
九日，再由上訴人將七大包Ｋ他命毒品（毛重約七公斤）放於手
提行李內，置於 7H — 8629 號自用小客車中，並駕駛該小客車
附載不知情之外甥楊國平欲一同北上前往台北縣三重交流道，準
備將該七公斤毒品Ｋ他命交還予綽號「阿勇」之不詳姓名成年男
子，迨同日十四時三十分許，在國道一號高速公路后里收費站前
，由法務部調查局南部地區機動組等人員攔檢而當場於該小客車
後行李箱內查扣該七公斤毒品Ｋ他命，且經上訴人之同意，於同
日十六時三十分許，前往其住處三樓查獲剩餘Ｋ他命毒品八大包
（毛重約八公斤）等情。因而維持第一審論處上訴人販賣第三級
毒品罪刑之判決（處有期徒刑七年，褫奪公權四年），駁回上訴
人在第二審之上訴，固非無見。
惟查：刑事訴訟法採直接審理主義及言詞審理主義，旨在使法院
憑直接之審理及言詞之陳述，獲得態度證據，形成正確之心證，
以為證據證明力之判斷，故卷宗內之筆錄及其他文書可為證據者
，依刑事訴訟法第一百六十五條第一項規定，應向被告、辯護人
等宣讀或告以要旨，否則即係於審判期日應調查之證據未予調查
，若採為裁判基礎，其判決即難謂係適法。原判決以台灣高雄地
方法院檢察署九十四年度監續字第九五九、九二一、八七五、二
六一、三九五、五○三、五五一、五二五、五七五、六○六、六
三八、九七七、八五二、八四○號卷宗採為上訴人自白其有販賣
第三級毒品Ｋ他命之補強證據（見原判決第二頁末二列至次頁第
二列）。惟原審在審判期日，並未依刑事訴訟法第一百六十五條
第一項規定將上開卷宗內容向上訴人及其辯護人等宣讀或告以要
旨（見原審卷第四三至四四頁），即遽採為判斷上訴人自白與事
實相符之重要證據資料，自有應於審判期日調查之證據而未予調
查之違法。又上開卷宗經第一審調閱後，隨即檢還台灣高雄地方
法院檢察署（見一審卷第七五頁），卷內並無附存前揭卷宗之影
本或記載任何相關資料，上訴人在原審之選任辯護人以卷內無上
開卷證資料，無從為上訴人作充分之防禦及辯護為由，聲請原審
向台灣高雄地方法院調閱上開卷宗以為調查（見原審卷第五五至
五六頁），此於上訴人之利益，自有重大關係；而原審既無從審
認知悉上開卷宗內容，竟謂無調卷究明之必要及前揭卷宗足以佐
憑上訴人自白之真實性云云，自嫌速斷而難昭折服。上訴意旨指
摘原判決不當，非無理由，應認有發回更審之原因。
據上論結，應依刑事訴訟法第三百九十七條、第四百零一條，判
決如主文。
中    華    民    國  九十五  年    一    月   十二   日
                      最高法院刑事第十一庭
                          審判長法官  陳  世  雄
                                法官  魏  新  和
                                法官  吳  信  銘
                                法官  徐  文  亮
                                法官  蕭  仰  歸
      本件正本證明與原本無異
                                      書  記  官
中    華    民    國  九十五  年    一    月   十七   日
                                                Ａ


司法院資訊處製作；財團法人民間司法改革基金會備份。
